臺灣臺中地方法院民事判決　九十年度重訴字第一二五九號
　　原　　　告　　甲○○
　　被　　　告　　乙○○
右當事人間請求損害賠償事件，由本院刑事庭移送前來，本院判決如左：
    主　　文
原告之訴及假執行之聲請均駁回。
訴訟費用由原告負擔。
    事　　實
甲、原告方面：
    原告經合法通知，未於最後言詞辯論期日到場，惟據其以前所提出之書狀及到場
    陳述略為：
  一、聲明：
    (一)被告應給付原告新台幣（下同）一千萬元。
    (二)被告應在聯合報、中國時報、自由時報、台灣日報之中部版刊登相當版面之道
      歉啟事。
    (三)第一項聲明願供擔保請准宣告假執行。
  二、陳述：
    (一)台中縣議會於民國九十年七月二十七日召開臨時會時，縣議員劉松梧、張滄沂
      、林素貞等人於議會中質疑當時之台中縣縣長即被告補助台中縣大安鄉、大甲
      鎮、霧峰鄉、大里市等鄉鎮市村里長出國旅遊，表面上是村里長自費，但有村
      里長稱錢是被告給的。此事經新聞媒體報導，上述被告涉嫌賄選綁椿之傳聞，
      各界早已議論紛紛，經此質詢與披露更是甚囂塵上。原告認此等賄選綁椿之傳
      聞，應不分黨派，轄區之檢察機關均有查明之必要，以彰顯政府查察賄選之決
      心，遂於九十年八月二十三日以剪報具狀向台灣台中地方法院檢察署（下稱台
      中地檢署）依法予以告發檢舉。詎被告於九十年八月二十三日得知原告上開告
      發之舉後，即故意在新聞媒體記者面前謾罵原告「瘋子，頭殼壞了」、「頭腦
      有問題，應該到醫院去做檢查」等語，經由翌日（即九十年八月二十四日）聯
      合報、中國時報、自由時報、台灣日報等新聞媒體之報導，已公然侮辱原告。
    (二)爰依民法第一百八十四條第一項前段「因故意或過失，不法侵害他人之權利者
      ，負損害賠償責任」，及第一百九十五條第一項「不法侵害他人之身體、健康
      、名譽、自由、信用、隱私、貞操，或不法侵害其他人格法益而情節重大者，
      被害人雖非財產上之損害，亦得請求賠償相當之金額。其名譽被侵害者，並得
      請求回復名譽之適當處分」等規定，訴請被告賠償原告慰撫金及為回復原告名
      譽之適當處分，請求判決如聲明所示。
  三、證據：提出診斷證明書影本一紙及上開相關剪報為證。
乙、被告方面。
  一、聲明：如主文所示；如受不利判決，願供擔保請准免為假執行。
  二、陳述：
    (一)因上開綁樁、賄選之事係子虛烏有，原告卻仍具狀向地檢署提出檢舉，其一時
      情緒激憤才會不經意說出「瘋子，頭殼壞了」這句話，但其並未表示要原告去
      醫院做檢查，亦無侮辱原告之意。
    (二)且原告前自訴被告妨害名譽，業經台灣高等法院台中分院（下稱台中高分院）
      九十年度上易字第二六二四號將原判決撤銷，諭知被告無罪判決確定在案。依
      該確定判決理由四(二)亦載明：「被告所言『瘋子、頭殼壞掉』一語，．．．究
      其真意應係為表示不需理睬自訴人之言論，非表示自訴人確實為瘋子，況由社
      會一般人之通念言之，亦不致因此即誤認自訴人係精神有問題之人，自訴人之
      人格亦未因此即有貶損之情形。．．．被告用詞遣字雖未經深思熟慮，惟其目
      的非在貶抑自訴人之人格或社會地位，是難認被告有毀損自訴人名譽之故意。
      再者，媒體之報導，純係新聞採訪自由之範疇，並非被告所得控制、干涉，而
      本件被告為前開情緒之詞後，即透過縣長室發言人向文字記者表示勿將該情緒
      之詞刊載，顯見被告所言『瘋子、頭殼壞掉』等語僅係私下一時怨懟情緒之發
      洩，而非被告所欲表達之內容，亦無將該情緒性言詞透過新聞媒體報導而使不
      特定人或多數人得以共見共聞之意，自難繩以公然侮辱罪責」。顯見原告之名
      譽本不因被告前開言論，而受有貶損之情形，且被告亦無侮辱之故意。
    (三)是原告依侵權行為之法律關係請求被告回復其損害，即無理由。
丙、本院依職權調取台中高分院九十年度上易字第二六二四號妨害名譽刑事案卷。
    理　　由
一、本件原告未於最後言詞辯論期日到場，核無民事訴訟法第三百八十六條各款所列
    情形，爰依被告之聲請，由其一造辯論而為判決。
二、本件原告起訴主張：原告於九十年七月底經新聞媒體報導得知被告涉嫌賄選綁椿
    ，乃於九十年八月二十三日具狀向台中地檢署告發上情，詎被告於當日得知原告
    上開告發之舉後，即故意在新聞媒體記者面前謾罵原告「瘋子，頭殼壞了」、「
    頭腦有問題，應該到醫院去做檢查」等語，經由翌日（即九十年八月二十四日）
    聯合報、中國時報、自由時報、台灣日報等新聞媒體之報導，已公然侮辱原告。
    故原告依民法第一百八十四條第一項前段及第一百九十五條第一項之規定，請求
    被告賠償原告一千萬元之慰撫金及聯合報、中國時報、自由時報、台灣日報之中
    部版刊登相當版面之道歉啟事，回復原告之名譽等語。被告則以：因上開綁樁、
    賄選之事係子虛烏有，原告卻仍具狀向地檢署提出檢舉，其一時情緒激憤才會不
    經意說出「瘋子，頭殼壞了」這句話，但其並未表示要原告去醫院做檢查，亦無
    侮辱原告之意等語置辯。是本件兩造爭執之點應為(一)被告有無在記者面前謾罵原
    告「頭腦有問題，應該到醫院去做檢查」等語；(二)被告在記者面前所言「瘋子，
    頭殼壞了」，有無侮辱原告之意思。
三、經查：
  (一)原告主張被告有無在記者面前謾罵原告「頭腦有問題，應該到醫院去做檢查」等
    語，惟為被告所否認，而原告僅提出台灣日報九十年八月二十四日第十五版記者
    阮佩芬之報導之剪報影本一份為證。
  (二)而證人即原台中縣政府縣長室秘書陳文彬於台中高分院刑事庭調查時結證稱：當
    天記者會僅李曜丞記者一人提問題，而因為李曜丞在記者會上所提問題與記者會
    主題不符，且提問方式也不得體，所以記者會上的氣氛就不是很好，記者會即在
    那樣的氣氛之下結束，縣長當時因為還有其他的行程，所以就匆匆忙忙的走開，
    李曜丞又跟過來，與縣長邊走邊講，對被告說原告具狀告縣長綁樁賄選的問題時
    ，被告很生氣才說「瘋子，頭殼壞掉」那句話。到了縣長辦公室（分內外二間，
    外面這一間是我的辦公室），被告進入裡面那間他的辦公室的時候，有回頭對李
    曜丞說這件事情將與律師研究後再做處理，因為伊是負責縣長室對外發言之人，
    故伊向李曜丞解釋剛剛縣長說「瘋子，頭殼壞掉」是情緒之言，請李曜丞不要寫
    ，只需寫說縣長會與律師研究後再做處理這句話即可。被告因行程比較緊湊，所
    以有時候會很簡短的沒有始末的回答問題，所以伊需將被告的話說清楚，避免媒
    體誤將縣長的話語斷章取義；伊當天也有向李曜丞記者說，縣長說「瘋子，頭殼
    壞掉」這句話是針對原告說他賄選、綁樁那件事情，是一件很荒謬的事情等語明
    確（詳台中高分院刑事卷第四六頁至第四七頁）。
  (三)再者，證人即聯合報記者李曜丞先後於本院刑事庭及台中高分院刑事庭調查時證
    稱：九十年八月二十三日伊等接獲通知原告至台中地檢署舉發被告賄選，該報導
    係伊與白錫鏗一起報導，當天早上被告有召開另一個記者會，伊在採訪過程中確
    有向來賓提問題，但伊覺得是被告不高興，並非現場氣氛不好；基於平衡報導，
    伊於記者會完畢後，由伊一人在縣長室門口，問被告關於原告至地檢署舉發其賄
    選一事之看法時，被告即很生氣說「瘋子、頭殼壞掉」，回頭交代秘書及表示將
    與律師研究要對原告提起告訴，至於被告有無說原告須到醫院檢查，因時間已久
    伊不記得，但在伊電腦檔中伊有寫被告有說這些話，所以被告應是有說，整個採
    訪時間很短，當時在場之人有被告、縣長秘書陳文彬及伊三人，採訪經過伊有在
    電腦上作紀錄，被告也知伊係聯合報記者，負責採訪縣政新聞。伊有向自由時報
    轉述此事，但未向台灣日報說明此事，至於台灣日報記者阮佩芬如何得知伊則不
    清楚等語（詳本院刑事卷第三五頁至第三七頁）。
  (四)被告既於證人李曜丞採訪當時之情緒即已因先前記者會進行過程而受影響，所辯
    係因一時情緒激憤而為「瘋子、頭殼壞掉」之陳述等情，應足採信。又證人李曜
    丞雖稱伊電腦檔案中有記載被告說要原告須到醫院檢查，故被告應有說此句話云
    云。然證人李曜丞於本院刑事庭時自承當時係與被告及證人陳文彬三人在場，本
    件事隔時間已久，也不記得被告是否有講過該句話等語。證人李曜丞於當日既僅
    與被告為短暫訪問，且訪問內容亦不多，其於本院刑事庭審理時就被告有講「瘋
    子、頭殼壞掉」一語記憶甚詳，惟對於被告於同一天有無陳稱自訴人應到醫院做
    檢查一語，則不記得，顯與常情有違，再參諸證人陳文彬於台中高分院刑事庭審
    理時，亦未供陳被告有說原告須到醫院查等語，是證人李曜丞所為被告當天有為
    此部分言論之證詞，顯非可採。另被告所為前開言論時，僅證人李曜丞在場，台
    灣日報記者並未在場進行採訪，且李曜丞亦未告知台灣日報記者此事，是台灣日
    報之報導顯係由同業轉知而來，並不能據為本件事實之證據甚明。故原告所提台
    灣日報九十年八月二十四日第十五版之剪報即難採為有利於原告之認定，尚難認
    被告有在新聞媒體記者面前謾罵原告「頭腦有問題，應該到醫院去做檢查」之情
    事。
  (五)且被告所言「瘋子、頭殼壞掉」一語，乍聽之下，雖使原告主觀上有不舒服之感
    受，然紬繹其內容，被告係稱「瘋子、頭殼壞掉」一語，應就該句之下接詞句表
    示將與律師研究對原告提起告訴等情綜合觀之，究其真意應係為表示不需理睬原
    告之言論，非表示原告確實為瘋子，況由社會一般人之通念言之，亦不致因此即
    誤認原告係精神有問題之人，原告之人格亦未因此即有貶損之情形。又查，被告
    當時情緒因先前記者會之進行狀況已受影響，證人李曜丞隨即於記者會結束後告
    知關於原告舉發其賄選之傳聞，被告因一時情緒激動而衝口而出，然嗣即透過縣
    長室發言人陳文彬對記者解釋被告所言「瘋子、頭殼壞掉」等語僅係一時情緒之
    詞，請記者切勿登載，並表示將與律師研究對原告提出告訴，被告用詞遣字雖未
    經深思熟慮，惟其目的非在貶抑原告之人格或社會地位，是難認被告有毀損原告
    名譽之故意。再者，媒體之報導，純係新聞採訪自由之範疇，並非被告所得控制
    、干涉，而本件被告為前開情緒之詞後，即透過縣長室發言人向文字記者表示勿
    將該情緒之詞刊載，顯見被告所言「瘋子、頭殼壞掉」等語僅係私下一時怨懟情
    緒之發洩，而非被告所欲表達之內容，亦無將該情緒性言詞透過新聞媒體報導而
    使不特定人或多數人得以共見共聞之意。
　(六)是本件被告用語固有不雅，但非直接對受話之人直接辱罵，尚不足以減損原告之
    聲譽，應無侵害原告名譽之情事。
四、綜上所述，原告主張被告以言詞侵害其名譽乙節，既無法舉證以實其說，參以刑
    事法院亦認被告之言詞尚不足以減損原告之聲譽，未侵害原告之名譽，而判決被
    告無罪確定在案，已據本院依職權調取台中高分院九十年度上易字第二六二四號
    妨害名譽刑事案卷查明屬實。從而，原告基於侵權行為之法律關係，主張被告依
    民法第一百八十四條第一項前段、第一百九十五條第一項規定，應賠償原告一千
    萬元之慰撫金，及應在聯合報、中國時報、自由時報、台灣日報之中部版刊登相
    當版面之道歉啟事，即乏依據，應予駁回。原告之訴既經駁回，其假執行之聲請
    亦失所附麗，應併予駁回。
五、據上論結，本件原告之訴無理由，依民事訴訟法第三百八十五條第一項前段、第
    七十八條，判決如主文。
中　　　華　　　民　　　國　　九十一　　年　　　五　　　月　　　六　　　日
                              臺灣臺中地方法院民事第四庭
~B法　　　官　許秀芬
右為正本係照原本作成
如對本判決上訴，須於判決送達後二十日內，向本院提出上訴狀，並按他造當事人之
人數附繕本。
中　　　華　　　民　　　國　　九十一　　年　　　五　　　月　　　六　　　日
~B法院書記官　孫曉鳳
